臺灣彰化地方法院民事判決　九十三年度勞訴字第一五號
　　原　　　告　丁○○
　　訴訟代理人　周進文律師
　　被　　　告　統聯汽車客運股份有限公司
　　法定代理人　乙○○
　　訴訟代理人　丙○○
　　　　　　　　甲○○
　　　　　　　　戊○○
右當事人間請求給付薪資等事件，本院於民國九十三年十月二十九日言詞辯論終結，
判決如左：
    主      文
被告應給付原告新台幣壹佰壹拾陸萬柒仟陸佰元，及自民國九十三年八月二十日起至
清償日止，按年息百分之五計算之利息。
訴訟費用由被告負擔。
本判決於原告以新台幣參拾玖萬元供擔保後，得假執行。但被告如以新台幣壹佰壹拾
陸萬柒仟陸佰元為原告預供擔保，得免為假執行。
    事實及理由
一、原告主張：原告自民國八十五年三月間起受僱於被告，詎被告於八十七年十一月
    二十七日以原告違反勞動契約第四條一、二、四、七款，工作規則第十七條五、
    六款，第五十四條二十八款及勞動基準法第十二條四、六款為由，將原告解僱，
    經原告起訴請求確認兩造僱傭關係存在及請求被告給付薪資，本院九十二年度勞
    訴字第二五號、台灣高等院台中分院九十三年度勞上易字第一四號事件已判決原
    告勝訴確定（下稱前案判決），故被告終止契約不合法，兩造之僱傭關係仍存在
    ，被告自八十七年十一月二十七日以後仍應給付原告薪資（其中八十七年十一月
    二十七日至九十二年二月底之薪資，已由另案判決確定），惟被告迄未給付薪資
    ，依勞動基準法第十四條第一項第五款規定，原告自得終止契約，原告已於九十
    三年七月二十三日以台中大全街郵局第二０三一號存證信函（下稱二０三一號存
    證信函）為終止契約之意思表示，該存證信函已到達被告，兩造之勞動契約已經
    終止，以前案判決認定原告每月平均薪資新台幣（下同）五萬五千零五十元計算
    ，扣除原告每月駕駛計程車所得利益九千六百元，被告應給付原告自九十二年三
    月一日起至九十三年六月三十日止薪資共七十二萬七千二百元。另原告於八十五
    年三月間起受雇於被告，至兩造勞動契約終止之日，年資超過八年，如以八年計
    算，依勞動基準法第十七條規定，原告得請求八個月資遣費四十四萬零四百元，
    故被告共應給付原告一百一十六萬七千六百元等語。並聲明：(一)如主文第一項所
    示。(二)願供擔保，請宣告准予假執行。
二、被告則以：
　(一)被告於九十三年七月七日收到前案判決後，曾於九十三年七月二十一日以三重三
    支郵局第四七八號存證信函（下稱四七八號存證信函）通知原告於七月二十六日
    報到，原告於九十三年七月二十二日收受存證信函後，即以二０三一號存證信函
    通知被告終止勞動契約，被告亦與原告之訴訟代理人聯絡前案判決應給付之金額
    、費用，合意於九十三年七月二十五日匯款，被告另於九十三年七月二十九日以
    三重三支郵局五九七號存證信函（下稱五九七號存證信函）通知原告同意終止勞
    動契約，原告已於九十三年七月三十日收受該存證信函，故兩造係合意終止勞動
    契約，原告不得請求被告給付資遣費。
  (二)又被告係一國道客運業者，長途客運業之性質及駕駛員之工作內容與一般有固定
    工作地點勞工之工作方式即有不同，工作時間本較具彈性，其薪資計算方式自應
    有異，被告將薪給辦法分為本俸、功績獎金、逾時津貼、載客獎金、夜宿津貼、
    假日津貼、安全獎金等項目，分別計算合併給薪，其中本俸：每日勤怠正常者
    核給四百零六點五元。功績獎金：被告於設計薪資計算方式時即預慮國道客運
    行駛路線之不同、尖峰離峰等交通壅塞情形或其他原因造成工時不易掌握，而依
    各路線行駛距離及時間設定以點數計算方式給付，並依該點數換算成功績獎金。
    逾時津貼：本項係以駕駛員之本俸為基準，依駕駛員實際之工作時間合併計算
    逾時津貼，工作時間超時在二小時以內者，加給三分之一逾時津貼，再超時二小
    時以內者，再加給三分之二之逾時津貼，故不應列入計算平均薪資。載客獎金
    ：並非出勤即可領得，尚須「載客達一定程度」始可，故性質上確屬「獎金」，
    且載客獎金繫於載客人數多寡之偶然因素，與勞動力之多少無關，故非經常性工
    資。夜宿津貼：班次間隔須在對方場站夜宿者給予之，以次計算，每次二百元
    ，故亦非經常性給予，不應列入平均薪資計算。假日津貼：依勞動基準法第三
    十九條第二項規定，被告本有依法加倍給付之義務，被告於駕駛員須於假日配合
    出勤時（通常之例假日駕駛員須配合疏運大量旅客，因公眾之便利之特殊原因而
    生之客運業慣例），於薪資計算即依法於給付該日本俸後再加倍給予一日之工資
    ，另再於其功績點數加計百分之二十五或百分之五十之倍數以補其可能因國道壅
    塞而延長之工作時間。故假日津貼亦不應列入計算平均薪資。安全獎金：安全
    駕駛為駕駛員提供勞務時本應注意之義務，被告基於行車安全目的，催促並激勵
    駕駛員遵守並履行此項義務，即途中未發生故障、肇事或違規行駛時，由公司發
    給之獎勵性給予，並非勞動之對價，亦即有前揭情形即不發給安全獎金，可見本
    項亦屬於獎勵性給予並非勞動之對價，自不應列入平均薪資。故原告之平均薪資
    應以本俸為計算基準等語，資為抗辯。
  並聲明：(一)原告之訴駁回。(二)如受不利益判決，願供擔保，請准宣告免為假執行。
三、兩造不爭執之事實：
　(一)原告自八十五年三月起受僱於被告，被告於八十七年十一月二十七日曾以原告違
    反勞動契約第四條一、二、四、七款，工作規則第十七條五、六款，第五十四條
    二十八款及勞動基準法第十二條四、六款為由，將原告解僱，經原告起訴請求確
    認兩造僱傭關係存在及請求被告給付薪資，前案判決確定兩造僱傭關係仍存在，
    被告自八十七年十一月二十七日以後仍應給付原告薪資。
　(二)前案判決所命被告給付之金額係八十七年十一月二十七日至九十二年二月之薪資
    ，本件原告請求之薪資為九十二年三月一日至九十三年六月三十日止之薪資，被
    告自九十二年三月一日起，並未給付本件原告請求之薪資。
四、得心證之理由：
　(一)本件兩造之爭點在於：1.兩造之勞動契約，係原告依勞動基準法規定終止，或兩
    造合意終止？亦即原告請求資遣費是否有據。2.原告薪資之計算標準。
　1.終止勞動契約部分：
　　(1)按雇主不依勞動契約給付工作報酬者，勞工得不經預告終止契約，勞動基準法
      第十四條第一項第五款定有明文。又依同條第四項準用第十七條規定，勞工依
      上開規定終止勞動契約者，雇主應發給勞工資遣費。查本件被告於八十七年十
      一月二十七日終止勞動契約既不合法，兩造勞動契約仍存在，被告即有依勞動
      契約給付薪資之義務，則被告自九十二年三月一日起並未給付原告薪資，依上
      開規定，原告自得終止兩造之勞動契約，並請求被告給付資遣費。又原告於九
      十三年七月二十三日已以二０三一號存證信函通知被告終止兩造間之勞動契約
      ，被告於九十三年七月二十六已收受該存證信函，亦有原告所提存證信函暨掛
      號郵件收件回執可稽，被告對其已收受該存證信函亦不爭執，是原告主張兩造
      之勞動契約已經其依法終止之事實，應堪認為真實，原告請求被告給付資遣費
      ，亦屬有據。
    (2)被告雖辯稱其於九十三年七月二十一日以存證信函通知原告於七月二十六日報
      到，原告於九十三年七月二十二日收受該存證信函後，即以二０三一號存證信
      函通知被告終止勞動契約，並結算前案判決應給付金額及費用，合意於九十三
      年七月二十五日匯款，被告另於九十三年七月二十九日以五九七號存證信函通
      知原告同意終止勞動契約，原告已於九十三年七月三十日收受該存證信函，故
      兩造係合意終止勞動契約云云，並提出存證信函二件、掛號郵件收件回執、簽
      辦單各一件為證，原告對其收受上開存證信函之事實，固不爭執，惟否認有合
      意終止契約之意。查本件依原告所發二０三一號存證信函觀之，其上已記載原
      告係依勞動基準法第十四條第一項第五款規定終止勞動契約等語甚明，自不能
      以此認原告有合意終止勞動契約之意思表示；另被告於九十三年九月二十五日
      依兩造協議所給付之金額，係前案判決應給付之金額及費用，為兩造所不爭執
      ，則兩造既未就前案判決以後之勞動契約及薪資等事宜有所協議，亦不能以此
      認原告有合意終止勞動契約之意思表示；至被告雖曾通知原告於九十三年七月
      二十六日前往報到，然原告於九十三年七月二十二日收到通知後，於九十三年
      七月二十三日即以存證信函通知被告其已依勞動基準法第十四條第一項第五款
      規定終止勞動契約，足認原告並非有意合意終止契約，始未前往報到，亦不能
      以原告未依被告指示報到，即認原告已默示合意終止勞動契約。是原告既無合
      意終止契約之意思表示，縱被告於九十三年七月二十九日同意終止勞動契約，
      亦不能認兩造間之勞動契約已因意思表示合致而合意終止，是被告所辯，尚無
      可採。
　2.薪資計算部分：
　　(1)按所謂工資，係指勞工因工作而獲得之報酬，包括工資、薪金及按計時、計日
      、計月、計件以現金或實物等方式給付之獎金、津貼及其他任何名義之經常性
      給與均屬之，而所謂其他任何名義之經常性給與，係指左列各款以外之給與：
      紅利獎金：指年終獎金、競賽獎金、研究發明獎金、特殊功績獎金、久任
      獎金、節約燃料物料獎金及其他非經常性獎金春節、端午節、中秋節給與之
      節金醫療補助費、勞工及其子女教育補助費勞工直接受自顧客之服務費
      婚喪喜慶由雇主致送之賀禮、慰問金或奠儀等職業災害補償費勞工保險及
      雇主以勞工為被保險人加入商業保險支付之保險費差旅費、差旅津貼、交際
      費、夜點費及誤餐費工作服、作業用品及其代金其他經中央主管機關會同
      中央目的事業主管機關指定者，勞動基準法第二條第三款及勞動基準法施行細
      則第十條分別定有明文。是工資實係勞工之勞力所得，為其勞動對價而給付之
      經常性給與，故不問其名目為津貼、獎金、加給或補助金，只要勞工按月均能
      受領，不問是否為固定金額，均屬經常性給與，且為除外規定以外之項目，應
      均屬工資之範圍內。
    (2)經查，被告給付原告之薪資內容，除本俸外，尚包括功績獎金、夜宿津貼、假
      日津貼、安全獎金、發車載客等項目，此有被告全體司機員工八十七年一月份
      至十一月份之薪資明細附於前案卷宗足憑。雖被告辯稱其中除本俸外，其餘功
      績獎金、逾時津貼、載客獎金、夜宿津貼、假日津貼、安全獎金等項目均不得
      認屬勞工工作所得之工資報酬云云，惟依被告之陳述：功績獎金為被告「於
      設計薪資計算方式時，即預慮國道客運行駛路線之不同、尖峰離峰等交通壅塞
      情形或其他原因造成工時不易掌握，而依各路線行駛及時間設定以點數計算方
      式給付，並依該點數換算成功績獎金」。此顯係被告為司機員工因所服勞務之
      特性而設計給予之工作報酬，應視為勞工提供勞務所取得之經常性給與。逾
      時津貼係「以駕駛員之本俸為基準，依駕駛員實際之工作時間合併計算逾時津
      貼，工作時間超實在二小時以內者，加給三分之一逾時津貼，再超過二小時者
      ，再加給三分之二之逾時津貼」，可知此係依駕駛員實際工作時間而計算之津
      貼，顯屬因勞工工作而獲得之津貼，為工資之範疇無訛，且被告主張扣除之逾
      時津貼，並未見於駕駛員之薪資明細表項目中，被告主張應予扣除，亦屬無據
      。載客獎金則為「載客達一定程度」而給予與獎金，則載客人數多寡，與駕
      駛員從事運送之工作量，有當然之關聯性，且按月結算，已屬經常性給與之獎
      金，為工資之一部分。夜宿津貼為「因班次間隔須在對方場站夜宿者而給予
      之，以次計算，每次二百元」，此係客運司機工作之特性而致經常需在外地過
      夜所給予之津貼，可視為勞工提供勞務所取得。假日津貼為「被告於駕駛員
      須於假日配合出勤時（通常之例休假日駕駛員須配合疏運大量旅客，因公眾之
      便利之特殊原因而生之客運業慣例），於薪資計算即依法於給付其該日本俸後
      再加倍給予一日之工資，另再於其功績點數加計百分之二十五或百分之五十之
      倍數以補其可能因國道壅塞而延長之工作時間」，由此可知駕駛員於假日為配
      合疏運旅客，有必需照常工作之慣例，可認屬經常性之勞務提供所生之報酬，
      應為勞工提供勞務所取得之經常性給與。安全獎金係因「安全駕駛為駕駛員
      提供勞務時本應注意之義務，被告一方基於行車安全目的、催促並激勵駕駛員
      遵守並履行此義務，即途中未發生故障、肇事或違規行駛時，由公司發給之獎
      勵性給予，並非勞動之對價，亦即有前揭情形即不發給安全獎金」，惟依被告
      於前案所提出之公司駕駛員薪資明細表所示，當月駕駛員之薪資如有遭違規扣
      款或肇事扣款者，大多仍領有安全獎金三千元，且為每月固定之給予，可見違
      規或肇事並非如被告所稱係安全獎金發給與否之判斷標準，是此安全獎金已成
      為鼓勵員工安全駕駛之經常性給予，應屬工資報酬。故被告上開所辯，亦無可
      取。
　　(3)又按所謂平均工資，係指計算事由發生之當日前六個月所得工資總額除以該時
      間之總日數而言，勞動基準法第二條第四款定有明文。查本件原告於八十七年
      十一月二十七日遭被告非法解僱前六個月工資（即八十七年五月二十八日至十
      一月二十七日），總額為三十三萬七千五百五十三元（五月份為二十八日至三
      十一日四天計七千二百二十八元、六月份為五萬元三千五百五十五元、七月份
      為五萬四千六百四十五元、八月份為六萬一千四百三十元、九月份為六萬二千
      六百七十七元、十月份為六萬三千六百三十一元、十一月份為二十七天計三萬
      四千三百八十七元），有被告於前案所提薪資明細表可稽，並經本院調取上開
      卷宗查明屬實，則原告依上開規定，依工資總額除以該時間之總日數一百八十
      四日，平均每日工資應為一千八百三十五元，每月平均工資為五萬五千零五十
      元，故原告主張其每月平均工資為五萬五千零五十元，應為可採。
　(二)按僱用人受領勞務遲延者，受僱人無補服勞務之義務，仍得請求報酬。但受僱人
    因不服勞務，轉向他處服勞務所取得之利益，僱用人得由報酬額內扣除之，民法
    第四百八十七條定有明文。本件如前所述，被告於八十七年十一月二十七日以原
    告已遭解僱為由，拒絕原告之勞務給付，自屬被告受領勞務遲延，則原告未繼續
    給付勞務，為非可歸責之事由所致，依法並無補服勞務之義務，並得向被告請求
    給付報酬，惟其另因服勞務所得之利益，仍得自應得之報酬中扣除之。查本件被
    告係於九十三年七月二十一日始以存證信函通知原告服勞務，則原告自得請求被
    告給付九十二年三月一日至九十三年六月三十日期間之薪資。又原告主張每月駕
    駛計程車所得利益九千六百元之事實，為被告所不爭執，應堪認為真實，是依上
    開規定，被告應給付原告上開期間之薪資扣除原告之收入後，每月應給付之金額
    為四萬五千四百五十元，故原告請求被告給付上開期間之薪資共七十二萬七千二
    百元，為有理由，應予准許。
　(三)末按勞工依勞動基準法第十四條規定終止契約者，得準用同法第十七條規定請求
    給付資遣費。而依勞動基準法第十七條規定，勞工在同一雇主之事業單位繼續工
    作，每滿一年發給相當於一個月平均工資之資遣費。剩餘月數，或工作未滿一年
    者，以比例計給之。未滿一個月者以一個月計之標準給付資遣費。查本件原告自
    八十五年三月間起受雇於被告，至九十三年七月二十六日兩造勞動契約終止之日
    ，年資超過八年，則原告以八年計算，請求八個月資遣費，自屬有據，是被告依
    前述原告每月平均工資五萬五千零五十元計算，應給付原告之資遣費為四十四萬
    零四百元。
　(四)綜上所述，本件被告依民法第四百八十七條及勞動基準法第十四條、第十七條等
    規定，應給付原告薪資及資遣費共一百一十六萬七千六百元。從而，原告依上開
    規定，請求被告給付一百一十六萬七千六百元及自起訴狀繕本送達翌日即九十三
    年八月二十日起至清償日止，按年息百分之五計算之法定遲延利息，為有理由，
    應予准許。
  (五)兩造分別陳明願供擔保聲請宣告假執行及免為假執行，均核無不合，爰分別酌定
    相當擔保金額准許之。
五、訴訟費用費依據：民事訴訟法第七十八條。
中　　　華　　　民　　　國　　九十三　　年　　 十一　 　月　　 十二 　　日
                                    臺灣彰化地方法院民事第二庭
~B法　　　官　羅秀緞
右為正本係照原本作成。
如對本判決上訴須於判決送達後廿日內向本院提出上訴狀。
中　　　華　　　民　　　國　　九十三　　年　　 十一 　 月　　　十二 　　日
~B法院書記官　邱柏滄
